臺灣高等法院民事判決
108年度重訴字第28號
原      告  簡麗華  
訴訟代理人  李柏松律師
被      告  鄭向丞  
訴訟代理人  辛佩羿律師(法扶律師)
上列當事人間請求侵權行為損害賠償事件，原告提起刑事附帶民
事訴訟，經本院刑事庭裁定移送前來（108年度重交附民字第13
號），本院於109年10月27日言詞辯論終結，判決如下：
    主      文
被告應給付原告新臺幣肆佰壹拾貳萬零貳佰參拾貳元，及自民國
一百零八年七月二十六日起至清償日止，按年息百分之五計算之
利息。
原告其餘之訴駁回。
訴訟費用由被告負擔百分之九十五，餘由原告負擔。
本判決第一項於原告以新臺幣壹佰參拾捌萬元為被告供擔保後，
得假執行；但被告如以新臺幣肆佰壹拾貳萬零貳佰參拾貳元為原
告預供擔保，得免為假執行。
原告其餘假執行之聲請駁回。
    事實及理由
壹、程序方面
    按訴狀送達後，原告不得將原訴變更或追加他訴，但擴張或
    減縮應受判決事項之聲明者，不在此限，民事訴訟法第255
    條第1項第3款定有明文。查原告起訴時原請求被告給付新臺
    幣（下同）10,001,212元，及自起訴狀繕本送達翌日起至清
    償日止，按年息5%計算之利息（見本院108年度重交附民字
    第13號卷〈下稱附民卷〉第3頁），嗣變更為請求被告給付4,2
    60,578元，及自起訴狀繕本送達翌日起至清償日止，按年息
    5%計算之利息（見本院卷第197頁），經核應屬減縮應受判
    決事項之聲明，揆諸前揭法條規定，自可准許。
貳、實體方面
一、原告主張：被告於民國107年5月10日19時28分許，無照騎乘
    車號000-000普通重型機車，沿宜蘭縣○○鎮○○○路由北往南方
    向行駛，於行經宜蘭縣○○鎮○○○路00號前時，本應注意車前
    狀況，並隨時採取必要之安全措施，而依當時情形並無不能
    注意之情事，竟疏未注意上情，貿然向右大角度偏行，適原
    告在該路段之邊緣外徒步行走，其機車車頭不慎自後方撞擊
    原告，致原告倒地（下稱系爭車禍），受有頭部外傷併蜘蛛
    腦膜下出血、雙側挫傷性腦出血等傷害，且現仍存有肢體無
    力、認知功能障礙等症狀，以致無法工作，需由專人全日看
    護。爰依民法第184條第1項前段、第2項、第193條第1項及
    第195條第1項等規定，請求被告賠償醫療費用111,734元、
    看護費用765,964元、工作損失1,882,880元、慰撫金150萬
    元，共計4,260,578元，及自起訴狀繕本送達翌日起至清償
    日止，按年息5%計算之利息。
二、被告則以：就原告已提出相關單據之醫療費用及看護費用部
    分不爭執，惟被告及配偶均失業中，又尚有兩名幼子需扶養
    ，原告請求之慰撫金實屬過高等語，資為抗辯。
三、兩造不爭執事項（見本院卷第74-75、198、198頁）：
　㈠被告於107年5月10日19時28分許，無照騎乘車號000-000普通
    重型機車，沿宜蘭縣○○鎮○○○路由北往南方向行駛，於行經
    宜蘭縣○○鎮○○○路00號前時，本應注意車前狀況，並隨時採
    取必要之安全措施，而依當時情形並無不能注意之情事，竟
    疏未注意上情，貿然向右大角度偏行，適原告在該路段之邊
    緣外徒步行走，其機車車頭不慎從後方撞擊原告，致其倒地
    ，受有頭部外傷併蜘蛛腦膜下出血、雙側挫傷性腦出血等傷
    害，現仍呈現肢體無力、認知功能障礙等症狀。
　㈡原告因系爭車禍受有醫療費用111,734元、看護費用765,964
    元之損害。
四、本院之判斷：
　　兩造均同意簡化本件爭點之項目（見本院卷第75頁），茲分
    述如下：
　㈠原告得請求之工作損失為若干？
　1.按因故意或過失，不法侵害他人之權利者，負損害賠償責任
    ；不法侵害他人之身體或健康者，對於被害人因此喪失或減
    少勞動能力或增加生活上之需要時，應負損害賠償責任。民
    法第184條第1項前段、第193第1項分別定有明文。
　2.查，原告主張被告於前述時、地，因前述過失行為撞傷原告
    等情，為被告所不否認，且被告前揭行為業經臺灣宜蘭地方
    法院以108年度交易字第56號刑事判決認定其無駕駛執照駕
    車，因過失致人重傷害，判處有期徒刑4月，如易科罰金，
    以1,000元折算1日，並經本院刑事庭駁回被告之上訴而確定
    等情，亦據本院調取上開刑事案件卷宗查閱無訛，自堪信為
    真實。是原告主張被告有過失不法侵害其權利之行為，應負
    損害賠償之責，自屬有據。且被告就原告請求之醫療費用11
    1,734元、看護費用765,964元，亦未爭執，是原告此部分之
    請求，自應准許。
  3.次查，原告於受傷前原經營「香Q真心飯糰」攤，然於系爭
    車禍受傷後，因腦傷導致肢體無力、認知功能障礙，現已呈
    中度失智水準，而無法從事原飯糰攤或其他工作等情，有原
    告所提照片、房屋租賃契約書、估價單、免用統一發票收據
    、醫療財團法人羅許基金會羅東博愛醫院診斷證明書、羅東
    聖母醫院身心內科臨床心理室心理衡鑑報告等在卷可稽（見
    本院卷第127-157、165、201-205頁），足見原告確已因系
    爭車禍受傷而喪失勞動能力，是其請求被告賠償其所受喪失
    勞動能力而無法工作之損害，即無不合。
　4.又按勞工未滿65歲者，僱主不得強制其退休，勞動基準法第
    54條第1項第1款定有明文。查原告為00年0月00日出生（見
    本院卷第165頁），依前開規定，本得工作至65歲強制退休
    日即000年0月00日止，是原告請求被告賠償其所受自受傷時
    即107年5月10日起至強制退休日即000年0月00日止，按基本
    工資每月23,800元計算之薪資損害，應屬可取，茲參照霍夫
    曼計算法扣除中間利息後，計算原告所得請求之金額為1,89
    7,932元【計算式：①107年5月10日至109年4月9日：23800×2
    3＝547400。②109年4月10日至000年0月00日：23800×12×4.00
    000000+(23800×12×0.00000000)×(5.00000000-0.00000000)
    =0000000.133832。〔其中4.00000000為年別單利5%第5年霍
    夫曼累計係數，5.00000000為年別單利5%第6年霍夫曼累計
    係數，0.00000000為未滿一年部分折算年數之比例(75/365=
    0.00000000)。採四捨五入，元以下進位。〕③547400＋000000
    0＝0000000】。是原告就此部分請求被告給付1,882,880元，
    自可准許。
　㈡原告得請求之慰撫金為若干？
　1.按不法侵害他人之身體、健康、名譽、自由、信用、隱私、
    貞操，或不法侵害其他人格法益而情節重大者，被害人雖非
    財產上之損害，亦得請求賠償相當之金額。民法第195條第1
    項前段定有名文。又慰藉金之賠償須以人格權遭遇侵害，使
    精神上受痛苦為必要，其核給之標準固與財產上損害之計算
    不同，然非不可斟酌雙方身分資力與加害程度，及其他各種
    情形核定相當之數額（最高法院51年台上字第223號判決、8
    5年度台上字第460號判決意旨參照）。
　2.查，被告因前揭過失行為，致原告受有頭部外傷併蜘蛛腦膜
    下出血、雙側挫傷性腦出血等傷害，現仍有肢體無力、認知
    功能障礙等症狀，並呈現中度失智等情，前已詳述，衡其情
    節確屬重大，並足致原告受有精神上之痛苦，是原告請求被
    告賠償其所受非財產上損害，自屬有據。本院審酌原告為國
    中畢業，原經營飯糰攤，名下有房地數筆、汽車2輛；被告
    為國中肄業，107年間之薪資所得為326,817元，嗣已離職，
    現無工作，此有稅務電子閘門財產所得調件明細表在卷可憑
    （見外放限閱卷），及原告受傷程度、住院治療日數、治療
    經過、現存身心障害情形、被告過失情節、兩造身分、地位
    、經濟能力等一切情狀，認原告請求被告給付慰撫金150萬
    元，尚屬適當，應可准許。
五、綜上所述，原告得請求被告賠償之金額，應包含兩造不爭執
    之醫療費用111,734元、看護費用765,964元，及前揭認定之
    工作損失1,882,880、慰撫金150萬元，合計4,260,578元（1
    11734元＋765964元＋0000000＋0000000元＝0000000），再扣除
    兩造不爭執已由原告領取之強制汽車責任險理賠金140,346
    元（見本院卷第199頁），應為4,120,232元（0000000－0000
    00＝0000000）。從而，原告依民法第184條第1項、第193條
    第1項、第195條第1項規定，請求被告給付4,120,232元，及
    自起訴狀繕本送達翌日即108年7月26日（見附民卷第79頁）
    起至清償日止，按年息5%計算之利息，為有理由，應予准許
    ；至逾此範圍之請求，則屬無據，應予駁回。又兩造均陳明
    願供擔保，聲請宣告假執行或免為假執行，關於原告勝訴部
    分，經核尚無不合，爰分別酌定相當之擔保金額，併准許之
    ；至原告敗訴部分，其假執行之聲請已失所附麗，應予駁回
    。
六、本件事證已臻明確，兩造其餘之攻擊或防禦方法及所用之證
    據，經本院斟酌後，均認不足以影響本判決之結果，爰不再
    逐一論列，附此敘明。
七、據上論結，原告之訴為一部有理由、一部無理由，依民事訴
    訟法第79條、第390條第2項、第392條第2項，判決如主文。
中　　華　　民　　國　　109 　年　　11　　月　　10　　日
                  民事第二十庭  
                        審判長法  官  周祖民
                              法  官  鄭威莉
                              法  官  馬傲霜
正本係照原本作成。
原告不得上訴。
被告如不服本判決，應於收受送達後20日內向本院提出上訴書狀
，其未表明上訴理由者，應於提出上訴後20日內向本院補提理由
書狀（均須按他造當事人之人數附繕本）上訴時應提出委任律師
或具有律師資格之人之委任狀；委任有律師資格者，另應附具律
師資格證書及釋明委任人與受任人有民事訴訟法第466條之1第1
項但書或第2項（詳附註）所定關係之釋明文書影本。如委任律
師提起上訴者，應一併繳納上訴審裁判費。
中　　華　　民　　國　　109 　年　　11　　月　　10　　日

    　　　　　　　　　　　　　書記官  崔青菁
附註：
民事訴訟法第466條之1（第1項、第2項）：
對於第二審判決上訴，上訴人應委任律師為訴訟代理人。但上訴
人或其法定代理人具有律師資格者，不在此限。
上訴人之配偶、三親等內之血親、二親等內之姻親，或上訴人為
法人、中央或地方機關時，其所屬專任人員具有律師資格並經法
院認為適當者，亦得為第三審訴訟代理人。